臺灣板橋地方法院刑事判決　　　　　　　94年度訴字第2744號
公　訴　人　臺灣板橋地方法院檢察署檢察官
被　　　告　甲○○
上列被告因違反毒品危害防制條例案件，經檢察官提起公訴（94
年度毒偵字第5071號）及移送併案審理（臺灣桃園地方法院檢察
署94年度毒偵字第5759號），嗣因被告就被訴事實為有罪之陳述
，本院告知被告簡式審判程序之旨，並聽取當事人之意見後，裁
定改由受命法官獨任依簡式審判程序進行，判決如下：
    主  文
甲○○連續施用第一級毒品，處有期徒刑捌月，扣案之第一級毒
品海洛因包之外包裝（其中壹包空包裝重零點貳公克，另貳包
空包裝重合計零點伍公克）均沒收，其內之第一級毒品海洛因
（其中壹包驗後淨重零點壹伍公克，另貳包驗後淨重合計零點貳
肆公克）均沒收銷燬之；又施用第二級毒品，處有期徒刑月。
應執行有期徒刑拾月，扣案之第一級毒品海洛因包之外包裝（
其中壹包空包裝重零點貳公克，另貳包空包裝重合計零點伍公
克）均沒收，其內之第一級毒品海洛因（其中壹包驗後淨重零點
壹伍公克，另貳包驗後淨重合計零點貳肆公克）均沒收銷燬之。
    事  實
一、甲○○前因施用毒品案件，經臺灣雲林地方法院裁定送觀察
    、勒戒後，因認無繼續施用毒品之傾向，而於民國92年11月
    21日觀察、勒戒執行完畢釋放，並經臺灣雲林地方法院檢察
    署檢察官於92年11月24日以92年度毒偵緝字第119 號不起訴
    處分確定。詎甲○○猶不知悔改，竟又基於施用第一級毒品
    海洛因之概括犯意，於上開觀察、勒戒執行完畢釋放後之5
    年內即自93年1 月某日起至94年10月17日晚上8 時許止，在
    其男友臺北縣板橋市住處、其友人桃園縣中壢市住處等地點
    ，以注射針筒注射海洛因之施用方式，每日約施用3 、4 次
    ，連續多次施用第一級毒品海洛因。復另基於施用第二級毒
    品甲基安非他命之犯意，於上開觀察、勒戒執行完畢釋放後
    之5 年內即於94年9 月6 日凌晨5 時許，在其友人臺北縣新
    店市住處，以將甲基安非他命置入玻璃球內燒烤後吸食其煙
    霧之施用方式，施用第二級毒品甲基安非他命1 次。嗣於94
    年9 月6 日上午11時50分許，在臺北縣永和市○○路194 巷
    1 弄7 號前，警方徵得其之同意，對其執行搜索，扣得第一
    級毒品海洛因1 包（驗後淨重0.15公克，空包裝重0.2 公克
    ）；又於94年10月17日晚上9 時40分許，在桃園縣中壢市○
    ○路與中央西路口，為警盤查，扣得第一級毒品海洛因2 包
    （驗後淨重合計0.24公克，空包裝重合計0.53公克），並均
    經採集其尿液送驗而查獲上情。
二、案經臺北縣政府警察局中和分局報告臺灣板橋地方法院檢察
    署檢察官偵查起訴及桃園縣政府警察局中壢分局報告臺灣桃
    園地方法院檢察署檢察官移送本院併案審理。
    理  由
壹、程序方面：
    按本件被告甲○○所犯係死刑、無期徒刑、最輕本刑為3 年
    以上有期徒刑以外之罪，其於準備程序就前揭被訴事實為有
    罪之陳述，經法官告知簡式審判程序之旨，並聽取其與公訴
    人之意見後，本院認無不得或不宜改依簡式審判程序進行之
    處，爰依刑事訴訟法第273 條之1 第1 項、第284 條之1 ，
    裁定本件由受命法官獨任進行簡式審判程序，合先敘明。
貳、實體方面：
  一、訊據被告甲○○對於前揭犯罪事實均坦承不諱，本院復審
      酌：
    (一)查被告前因施用毒品案件，經臺灣雲林地方法院裁定送觀
      察、勒戒後，因認無繼續施用毒品之傾向，而於92年11月
      21日觀察、勒戒執行完畢釋放，並經臺灣雲林地方法院檢
      察署檢察官於92年11月24日以92年度毒偵緝字第119 號不
      起訴處分確定之事實，有臺灣高等法院被告前案紀錄表1
      份在卷可按。是被告於涉本案之前，業曾初犯施用毒品，
      並於前揭觀察、勒戒執行完畢後釋放甚明。
    (二)次查，經警將被告先後遭查獲時所採之尿液送驗結果，其
      於前開第一次被查獲時所採之尿液係呈現嗎啡及甲基安非
      他命陽性反應，前開第二次被查獲時所採之尿液則僅呈現
      嗎啡陽性反應，此有臺北縣政府警察局中和分局毒品案犯
      罪嫌犯人姓名及代碼對照表、桃園縣政府警察局中壢分局
      檢體監管紀錄表、臺灣檢驗科技股份有限公司94年9 月22
      日編號CH/2005/90375 號、臺灣尖端先進生技醫藥股份有
      限公司94年11月4 日出具之濫用藥物檢驗報告各1 份在卷
      可稽。又查：
      (1)海洛因施用入人體後水解還原成嗎啡，再循嗎啡之代謝
        方式排出體外，業據行政院衛生署藥物食品檢驗局以73
        藥檢壹字第030221號函說明綦詳，且尿液中能否驗出嗎
        啡陽性反應，與其投與量、投與途徑、採尿時間、個人
        體質及檢測方法之靈敏度有關，國外曾有文獻報導注射
        6 毫克之海洛因鹽酸鹽，其代謝物嗎啡之平均可檢出時
        限約為26小時，亦經行政院衛生署藥物食品檢驗局於81
        年9 月8 日以（81）藥檢壹字第8114885 號函釋明在案
        。
      (2)甲基安非他命經口服投與後，約百分之70於24小時內自
        尿中排出，約百分之90於96小時內自尿中排出，由於目
        前國內尿液中甲基安非他命之檢驗僅為鑑定其是否呈陽
        性反應，尚未定其含量，且甲基安非他命成分之檢出與
        其投與方式、投與量、個人體質、採尿時間與檢測儀器
        之精密度等諸多因素有關，因此僅憑尿液中呈甲基安非
        他命陽性反應，並無法確實推算吸食時間距採集時間之
        長短，惟依上述資料推斷，最長可能不會超過4 日即96
        小時，此經行政院衛生署藥物食品檢驗局於81年2 月8
        日以（81）藥檢壹字第001156號函釋明在案。
      (3)再者，前揭尿液檢驗報告均載明係以ＧＣ／ＭＳ（即氣
        相層析質譜儀分析法）方法作為確認檢驗之方式，而該
        方法之原理係檢品經氣化後，通過層析管分離純化，再
        將純化後之成分循序送入質譜儀做個別鑑定。因質譜儀
        所測定之圖譜，在化學上被公認具有指紋特性，故可據
        以完全判定該檢品係為何種化合物。職是，台北榮民總
        醫院即認為若以氣相層析質譜儀（ＧＣ／ＭＳ）作藥物
        及其代謝產物之定性及定量分析，幾乎不會有偽陽性反
        應產生，此經該院於83年4 月7 日以83北總內字第3059
        號函釋明在案。
      (4)準此而論，被告之尿液經以氣相層析質譜儀分析法檢驗
        ，既係呈嗎啡及甲基安非他命陽性反應，顯見被告應有
        在前揭犯罪時間施用第一級毒品海洛因及第二級毒品甲
        基安非他命之行為甚明。
    (三)此外，扣案之第一級毒品海洛因3 包經送驗結果，確均係
      海洛因無訛（其中1 包驗後淨重0.15公克，空包裝重0.2
      公克；其他2 包驗後淨重合計0.24公克，空包裝重合計0.
      53公克），此有法務部調查局94年11月9 日調科壹字第06
      0010534 號、（報告日期未載）調科壹字第080010355 號
      鑑定通知書各1 份在卷為憑。該等毒品核與被告本件所施
      用之毒品相符，益見被告確有施用第一級毒品海洛因甚明
      。
    (四)綜上所述，被告前曾初犯施用毒品，且於前揭觀察、勒戒
      執行完畢釋放後，5 年內再犯本件施用第一級毒品海洛因
      及第二級毒品甲基安非他命，事證應屬明確，其犯行應堪
      認定。
  二、查海洛因、甲基安非他命分屬毒品危害防制條例第2 條第
      2 項第1 款所規定之第一級毒品及同條項第2 款所規定之
      第二級毒品，核被告所為，係犯毒品危害防制條例第10條
      第1 項施用第一級毒品罪及同條第2 項施用第二級毒品罪
      。被告持有毒品，復進而施用，其持有毒品之低度行為，
      為施用毒品之高度行為所吸收，均不另論罪。被告先後多
      次施用第一級毒品海洛因之犯行，時間緊接，所犯構成要
      件相同，顯係基於概括犯意反覆為之，為連續犯，依刑法
      第56條規定，以一罪論，並加重其刑。至公訴意旨固僅論
      及被告自94年7 月下旬某日起至94年9 月6 日止之施用第
      一級毒品海洛因之犯罪事實，漏未論及被告其餘施用第一
      級毒品海洛因之犯罪事實，惟二者間有連續犯之裁判上一
      罪關係，已如前述，該漏未論及之部分應為起訴效力所及
      ，本院自應併予審判。被告所犯上開二罪間，犯意各別，
      罪名不同，應分論併罰之。
  三、本院審酌被告施用毒品，足以戕害其身心，滋生其他犯罪
      ，惡化治安，嚴重損及公益，且被告前曾初犯施用毒品，
      業經觀察、勒戒執行完畢釋放，其竟再為本件施用毒品犯
      行，且施用海洛因之時間長達1 年有餘，顯見其不思悔改
      ，自制力亦顯不佳；惟另考量被告於犯後已能坦承犯行，
      而其施用毒品行為於本質上係屬自我戕害行為，反社會性
      之程度應屬較低等一切情狀，酌情分別量處如主文所示之
      刑，並定其應執行之刑，以資懲儆。又扣案之海洛因3 包
      內之海洛因，既屬第一級毒品，均應依毒品危害防制條例
      第18條第1 項前段規定，併予宣告沒收銷燬之（惟鑑驗耗
      用之毒品既已滅失，自毋庸宣告沒收銷燬）；至該海洛因
      3 包之外包裝，係用於包裹毒品，防其裸露、潮濕，便於
      攜帶施用，亦係供施用毒品所用或預備之物，且係被告所
      有，此據被告於本院審理時供明在卷，爰依刑法第38條第
      1 項第2 款規定，亦併予宣告沒收。
據上論斷，應依刑事訴訟法第273 條之1 第1 項、第284 條之1
、第299 條第1 項前段，毒品危害防制條例第10條第1 項、第2
項、第18條第1 項前段，刑法第11條、第56條、第51條第5 款、
第38條第1 項第2 款，判決如主文。
本案經檢察官黃仙宜到庭執行職務。
中　　華　　民　　國　　94　　年　　12　　月　　30　　日
                  刑事第十三庭  法  官  陳信旗
以上判決正本證明與原本無異。
如不服本判決，應於送達後10日內向本院提出上訴狀。
　　　　　　　　　　　　　　　　書記官　陳昭綾
中　　華　　民　　國　　95　　年　　1 　　月　　2 　　日
附錄本判決論罪科刑之法條：
毒品危害防制條例第10條第1項
    施用第一級毒品者，處6月以上5年以下有期徒刑。
毒品危害防制條例第10條第2項
    施用第二級毒品者，處3年以下有期徒刑。
